臺灣嘉義地方法院刑事裁定
111年度聲字第788號
聲  請  人  臺灣嘉義地方檢察署檢察官
受  刑  人  莊淵竹



上列聲請人因受刑人數罪併罰有二裁判以上，聲請定其應執行之
刑（１１１年度執字第２７０８號），本院裁定如下：
    主  文
莊淵竹所犯如附表編號１至１３所示各罪所處之有期徒刑，應執行
有期徒刑伍年陸月。
其餘聲請（即如附表編號１４部分）駁回。
    理  由
一、聲請意旨略謂：受刑人莊淵竹因違反洗錢防制法等案件，先
    後經法院判決確定如附表，應依刑法第５３條及第５１條第５款
    ，定其應執行之刑，爰依刑事訴訟法第４７７條第１項聲請裁定
    等語。
二、按「（第１項）裁判確定前犯數罪者，併合處罰之。但有下
    列情形之一者，不在此限：一、得易科罰金之罪與不得易科
    罰金之罪。…（第２項）前項但書情形，受刑人請求檢察官聲
    請定應執行刑者，依第５１條規定定之。」，刑法第５０條第１
    項但書第１款、第２項定有明文。次按數罪併罰，有２裁判以
    上者，依刑法第５１條規定，定其應執行之刑，刑法第５３條固
    定有明文，惟刑法第５３條規定之適用，以２裁判以上所宣告
    之數罪，合於刑法第５０條之規定為前提，亦即該數罪須均在
    裁判確定前所犯，方能定其應執行刑（最高法院著有３３年非
    字第１９號刑事判決可資參照）；而所謂「裁判確定前犯數罪
    」，係指各該罪，其犯罪日期在第１罪判決確定之前而言（
    最高法院８２年度台抗字第３７５號刑事裁定參照）。又按數罪
    併罰，分別宣告其罪之刑，如宣告多數有期徒刑者，於各刑
    中之最長期以上，各刑合併之刑期以下，定其刑期，但不得
    逾３０年，刑法第５１條第５款亦定有明文。再按法律上屬於自
    由裁量之事項，並非概無法律性之拘束，自由裁量係於法律
    一定之外部性界限內（以定執行刑言，即不得違反刑法第５１
    條之規定），使法官具體選擇以為適當之處理，因此在裁量
    時，必須符合所適用之法規之目的，更進一步言，須受法律
    秩序之理念所指導，此亦即所謂之自由裁量之內部性界限。
    關於定應執行之刑，既屬自由裁量之範圍，其應受此項內部
    性界限之拘束，要屬當然（最高法院８０年台非字第４７３號判
    例意旨參照）。末按幫助犯係從屬於正犯而成立，以正犯已
    經犯罪為要件，故幫助犯並非其幫助行為一經完成，即成立
    犯罪，必其幫助行為或其影響力持續至正犯實施犯罪始行成
    立，有關追訴權時效，告訴期間等，亦自正犯完成犯罪時開
    始進行（最高法院９６年度台非字第３１２號、９７年度台非字第１
    ５６號判決參照）。
三、經查：
（一）受刑人莊淵竹因犯如附表編號１至１３所示之罪，經本院先
      後以各該編號所示之判決判處如各該編號所示之有期徒刑
      及定其應執行之刑，均告確定在案，有上開案件判決書及
      臺灣高等法院被告前案紀錄表各１份附卷可稽。又受刑人
      所犯如附表編號１所示之罪為得易科罰金之罪，與其另犯
      如附表編號２至１３所示之罪為不得易科罰金之罪，依刑法
      第５０條第１項但書第１款規定，固不得併合處罰，然本件係
      聲請人臺灣嘉義地方檢察署檢察官應受刑人之請求而提出
      聲請，有受刑人簽署之「臺灣嘉義地方檢察署定刑聲請書
      」１份存卷可考（見本院卷第９頁），核與刑法第５０條第２
      項規定相符，從而聲請人據此依刑法第５３條及第５１條第５
      款規定，聲請裁定定其應執行之刑，本院審核認本件聲請
      與首揭法條規定尚無不合，應予准許，爰斟酌受刑人犯罪
      之類型、情節、次數及受刑人就臺灣嘉義地方檢察署書面
      所詢有關定執行刑之刑度部分並未表示意見（見本院卷第
      ９頁）等節，在前揭外部性及內部性界限範圍內，定如主
      文第１項所示之應執行刑。至受刑人所犯如附表編號１所示
      之有期徒刑，原雖得易科罰金，然與如附表編號２至１３所
      示不得易科罰金之他罪併合處罰之結果，已不得易科罰金
      ，本院於定執行刑時，自無庸再諭知易科罰金之折算標準
      。
（二）聲請人固聲請就如附表編號１４所示之罪所處之有期徒刑與
      如附表編號１至１３所示之罪所處之有期徒刑定其應執行刑
      ，然查受刑人所犯如附表編號１４所示之犯行，依卷附本院
      １１１年度金簡字第８８號確定判決所示，係犯幫助洗錢罪及
      幫助恐嚇取財罪（最後從一重之幫助洗錢罪論處），受刑
      人將其華南商業銀行之帳戶提款卡及密碼交予擄鴿勒贖集
      團成員之時間雖係民國「１０９年６月１７日某時」，惟該案中
      洗錢、恐嚇取財犯行「正犯」實施犯罪之時間係「１０９年１
      ０月２日」，揆諸上開說明，受刑人幫助洗錢、幫助恐嚇取
      財犯罪完成之時間點自應係「１０９年１０月２日」，聲請人認
      受刑人如附表編號１４所示之罪犯罪時間為其交付上開帳戶
      資料之「１０９年６月１７日某時」，顯有誤會。又受刑人所犯
      如附表編號１至１４所示之罪，分別係於各該附表編號「判
      決確定日期」欄所示之時間確定，故如附表編號１所示之
      罪為附表編號１至１４所示１４罪中最先裁判確定之案件，而
      受刑人所犯如附表編號１４所示之罪，其犯罪時間既係「１０
      ９年１０月２日」，已在附表編號１所示判決確定日「１０９年７
      月２２日」後，即與「裁判確定前犯數罪者」之要件不合，
      依法自無從與附表編號１至１３所示之罪所處之有期徒刑合
      併定其應執行刑，是聲請人就此部分聲請定應執行刑，容
      有未合，應予駁回。
四、依刑事訴訟法第２２０條、第４７７條第１項，刑法第５０條第２項、
    第５３條、第５１條第５款，裁定如主文。
中　　華　　民　　國　　111 　年　　10　　月　　21　　日
                  刑事第九庭    法　官　簡仲頤
上列正本證明與原本無異。
如不服本裁定，應於裁定送達後5日內向本院提出抗告狀（應附
繕本）。　　　　　　　　
中　　華　　民　　國　　111 　年　　10　　月　　21　　日
                                書記官　吳明蓉
附表：受刑人莊淵竹定應執行刑案件一覽表
編          號  １ ２ ３ ４ ５ 罪          名  施用第二級毒品罪 轉讓禁藥罪 販賣第二級毒品罪 販賣第二級毒品罪 販賣第二級毒品罪 宣    告    刑  有期徒刑６月，如易科罰金，以新臺幣１千元折算１日 有期徒刑４月 有期徒刑３年７月 有期徒刑３年７月 有期徒刑３年７月 犯  罪  日  期  １０９年３月２４日上午７時１０分回溯９６小時內某時許 １０９年５月１７日 １０９年５月１０日  １０９年５月１１日 １０９年５月中旬某日 偵查(自訴)機關年 度 及 案 號  臺灣嘉義地方檢察署１０９年度毒偵字第４５４號 臺灣嘉義地方檢察署１０９年度偵字第７２９８號 臺灣嘉義地方檢察署１０９年度偵字第１０１１５號 臺灣嘉義地方檢察署１０９年度偵字第１０１１５號 臺灣嘉義地方檢察署１０９年度偵字第１０１１５號 最  後   事實審 法    院 臺灣嘉義地方法院 臺灣嘉義地方法院 臺灣嘉義地方法院 臺灣嘉義地方法院 臺灣嘉義地方法院  案    號 １０９年度易字第２７４號 １０９年度訴字第５６５號 １１０年度訴字第４４０號 １１０年度訴字第４４０號 １１０年度訴字第４４０號  判決日期 １０９年６月２３日 １０９年９月２９日 １１０年１０月２６日 １１０年１０月２６日 １１０年１０月２６日 確  定    判  決 法    院 臺灣嘉義地方法院 臺灣嘉義地方法院 臺灣嘉義地方法院 臺灣嘉義地方法院 臺灣嘉義地方法院  案    號 １０９年度易字第２７４號 １０９年度訴字第５６５號 １１０年度訴字第４４０號 １１０年度訴字第４４０號 １１０年度訴字第４４０號  判決確定日    期 １０９年７月２２日 １０９年１１月２日 １１０年１１月２２日 １１０年１１月２２日 １１０年１１月２２日 是否為得易科罰金之案件  是 否 否 否 否 是否為得易服社會勞動之案件  是 是 否 否 否  備          註  臺灣嘉義地方檢察署１０９年度執字第２６５８號（１１０年度執更字第３１８號） 臺灣嘉義地方檢察署１０９年度執字第３８７８號（１１０年度執更字第３１９號） 編號３至８所示６罪，經原判決定應執行有期徒刑４年８月確定（臺灣嘉義地方檢察署１１０年度執字第３４２３號）   

編          號  ６ ７ ８ ９ １０ 罪          名  販賣第二級毒品未遂罪 販賣第二級毒品罪 販賣第二級毒品罪 轉讓禁藥罪 轉讓禁藥罪 宣    告    刑  有期徒刑１年１０月 有期徒刑３年８月 有期徒刑３年８月 有期徒刑４月 有期徒刑４月 犯  罪  日  期  １０９年５月２１日 １０８年８月某日 １０８年８月某日 １０８年８月某日 １０８年８月某日 偵查(自訴)機關年 度 及 案 號  臺灣嘉義地方檢察署１０９年度偵字第１０１１５號 臺灣嘉義地方檢察署１０９年度偵字第１０１１５號 臺灣嘉義地方檢察署１０９年度偵字第１０１１５號 臺灣嘉義地方檢察署１０９年度偵字第１０１１５號 臺灣嘉義地方檢察署１０９年度偵字第１０１１５號 最  後   事實審 法    院 臺灣嘉義地方法院 臺灣嘉義地方法院 臺灣嘉義地方法院 臺灣嘉義地方法院 臺灣嘉義地方法院  案    號 １１０年度訴字第４４０號 １１０年度訴字第４４０號 １１０年度訴字第４４０號 １１０年度訴字第４４０號 １１０年度訴字第４４０號  判決日期 １１０年１０月２６日 １１０年１０月２６日 １１０年１０月２６日 １１０年１０月２６日 １１０年１０月２６日 確  定    判  決 法    院 臺灣嘉義地方法院 臺灣嘉義地方法院 臺灣嘉義地方法院 臺灣嘉義地方法院 臺灣嘉義地方法院  案    號 １１０年度訴字第４４０號 １１０年度訴字第４４０號 １１０年度訴字第４４０號 １１０年度訴字第４４０號 １１０年度訴字第４４０號  判決確定日    期 １１０年１１月２２日 １１０年１１月２２日 １１０年１１月２２日 １１０年１１月２２日 １１０年１１月２２日 是否為得易科罰金之案件  否 否 否 否 否 是否為得易服社會勞動之案件  否 否 否 是 是  備          註  編號３至８所示６罪，經原判決定應執行有期徒刑４年８月確定（臺灣嘉義地方檢察署１１０年度執字第３４２３號）   編號９至１３所示５罪，經原判決定應執行有期徒刑８月確定（臺灣嘉義地方檢察署１１０年度執字第３４２４號）  

編          號  １１ １２ １３ １４ （以下空白） 罪          名  轉讓禁藥罪 轉讓禁藥罪 轉讓禁藥罪 幫助洗錢罪  宣    告    刑  有期徒刑４月 有期徒刑４月 有期徒刑４月 有期徒刑３月  犯  罪  日  期  １０９年６月某日 １０９年６月某日 １０９年６月某日 １０９年１０月２日（聲請書誤載為１０９年６月１７日）  偵查(自訴)機關年 度 及 案 號  臺灣嘉義地方檢察署１０９年度偵字第１０１１５號 臺灣嘉義地方檢察署１０９年度偵字第１０１１５號 臺灣嘉義地方檢察署１０９年度偵字第１０１１５號 臺灣嘉義地方檢察署１１０年度偵字第９３８７號  最  後   事實審 法    院 臺灣嘉義地方法院 臺灣嘉義地方法院 臺灣嘉義地方法院 臺灣嘉義地方法院   案    號 １１０年度訴字第４４０號 １１０年度訴字第４４０號 １１０年度訴字第４４０號 １１１年度金簡字第８８號   判決日期 １１０年１０月２６日 １１０年１０月２６日 １１０年１０月２６日 １１１年７月２０日  確  定    判  決 法    院 臺灣嘉義地方法院 臺灣嘉義地方法院 臺灣嘉義地方法院 臺灣嘉義地方法院   案    號 １１０年度訴字第４４０號 １１０年度訴字第４４０號 １１０年度訴字第４４０號 １１１年度金簡字第８８號   判決確定日    期 １１０年１１月２２日 １１０年１１月２２日 １１０年１１月２２日 １１１年８月２２日  是否為得易科罰金之案件  否 否 否 否  是否為得易服社會勞動之案件  是 是 是 是   備          註  編號９至１３所示５罪，經原判決定應執行有期徒刑８月確定（臺灣嘉義地方檢察署１１０年度執字第３４２４號）   臺灣嘉義地方檢察署１１１年度執字第２７０８號